臺灣基隆地方法院刑事判決　　　　　　　　　　　　　九十一年度易字第一五○號
　　公　訴　人　臺灣基隆地方法院檢察署檢察官
　　被　　　告　甲○○
右列被告因違反侵占遺失物案件，經檢察官聲請簡易判決處刑（九十一年度偵字第七
九九號號），本院基隆簡易庭認不得簡易判決處刑，本院適用通常程序判決如左：
    主  文
甲○○無罪。
    理  由
一、聲請簡易判決處刑意旨略以：被告甲○○意圖為自己不法之所有，於民國九十一
    年二月二十二日將乙○○及其配偶程翠萍所遺失之行車執照及水泥工會會員證等
    證件侵占入己，並將上述證件置放在基隆市○○路一五七號底二層內。案經乙○
    ○告訴暨基隆市警察局第二分局報請偵辦。因認被告涉有刑法第三百三十七條之
    侵占遺失物罪嫌。
二、程序部分：按檢察官聲請以簡易判決處刑之案件，經法院認為有刑事訴訟法第四
    百五十一條之一第四項但書之情形者，應適用通常程序審判之，同法第四百五十
    二條著有規定，本院基隆簡易庭認本件不得簡易判決處刑，本院適用通常程序審
    判之，合先敘明。
三、檢察官認被告有侵占遺失物犯行，無非以告訴人乙○○之指述、查獲之證件係在
    被告平日所閱讀之書籍中所查獲、及贓物認領保管收據影本乙紙等為其論據。
四、訊據被告甲○○對於警員有在其住處抽屜內其所有之書本內查獲乙○○、程翠萍
    所有上開證件之事實供承不諱，惟矢口否認有侵占遺失物之犯行，辯稱：其不知
    道所查獲乙○○及程翠萍之上開證件從何處來的，其最後看該書是一、二年前看
    的，那時並沒有看到上開證件，可能是證件遺失人有吸毒的朋友與其有吸毒的朋
    友來其家吸毒時將上開證件放在其家的云云。
五、按犯罪事實應依證據認定之，無證據不得推定其犯罪事實；又不能證明被告犯罪
    者，應諭知無罪之判決；刑事訴訟法第一百五十四條、第三百零一條第一項分別
    定有明文。又犯罪事實之認定，應憑真實之證據，倘證據是否真實尚欠明顯，自
    難以擬制推測之方法，為其判斷之基礎；而刑事訴訟法所謂認定犯罪事實之證據
    係指足以認定被告確有犯罪行為之積極證據而言，該項證據自須適合於被告犯罪
    事實之認定，始得採為斷罪資料，最高法院著有五十三年度臺上字第六五六號及
    二十九年度上字第三一○五號判例可供參照。且認定犯罪事實所憑之證據，雖不
    以直接證據為限，間接證據亦包括在內，然而無論直接或間接證據，其為訴訟上
    之證明，須於通常一般之人均不致有所懷疑，而得確信其為真實之程度者，始得
    據為有罪之認定，倘其證明尚未達到此一程度，而有合理之懷疑存在時，事實審
    法院復已就其心證上理由予以闡述，敘明其如何無從為有罪之確信，因而為無罪
    之判決，尚不得任意指為違法，亦有最高法院七十六年度臺上字第四九八六號判
    例可稽。再認定犯罪事實所憑之證據，固不以直接證據為限，間接證據亦應包含
    在內，惟採用間接證據時，必其所成立之證據，在直接關係上，雖僅足以證明他
    項事實，而由此他項事實，本乎推理之作用足以證明待證事實者，方為合法，若
    憑空之推想，並非間接證據，此觀諸最高法院三十二年度上字第六七號判例自明
    。
六、經查：（一）告訴人乙○○於警訊時指述：「（上開查獲之證件）都是擺在我自
    宅基市○○○路二一七巷六二號家中抽屜內。」、「平時沒有去注意這些證件，
    約於一、二年前我在翻動抽屜時還有看到這些證件，一直到今天警方通知我此事
    時才發現遭竊。」云云（九十一年二月二十二日警訊筆錄），於偵訊時指述：「
    我將我的行照及程翠萍的行照都放在家中抽屜，何時不見，我不知道。」（九十
    一年三月十二日偵訊筆錄），均未指述上開證件係遺失物，更未指述上開證件係
    告訴人乙○○所遺失，則檢察官所指上開證件係乙○○及其配偶程翠萍所遺失乙
    節，並無證據以實其說，則被告是否有侵占遺失物之犯行，誠有疑問。（二）證
    人即告訴人乙○○於本院審理時結證稱：「（問：你太太是不是有在施用毒品？
    ）有，好像從八十八年三月份離家之後就沒有再回家了。我太太是施用何種毒品
    我不知道，我是因為警察去找我太太的時候我才知道我太太也有施用毒品。這些
    證件是我在二年前八十九年的時候我還有看到這些證件，後來是因為警察去我家
    問我是不是有丟掉這些證件時我才知道我有遺失這些證件。（問：原來這些證件
    是放在何處？）我是放在我家樓上，我是在警察來找我的時候我才知道那些證件
    有遺失。（問：八十九年之後你家有無遭竊？）沒有。（問：你太太離家之後她
    有無家裡的鑰匙？）我太太離家之後我家的鑰匙全部都換過了。（問：鑰匙是在
    證件遺失之前或遺失之後換的？）我是在八十九年的夏天還有看到這些證件，這
    些證件在八十九年農曆過年的時候還在。我是在警察來我家問我的時候我才知道
    證件已經遺失，不可能是我太太拿走的，我家沒有人會去，如果有人去我家我母
    親會將人趕出去。我太太確實沒有拿走我的證件，證件我沒有掉。（問：證件是
    不是被竊的？）我不曉得，證件我都是放在旁邊。（問：這些證件有無被搶過、
    被騙過、遺失過？）沒有，我放在家裡不見的，我沒有允許別人拿走，所以證件
    應該是被人家偷的，我不知道這些證件是在何時被偷的，我房間的鑰匙只有我有
    我母親沒有辦法進去我的房間。（問：有無可能是你太太拿走的？）沒有可能。
    」等語（見本院九十一年六月十三日訊問筆錄），因之上開證件確係告訴人乙○
    ○於其住宅遭竊，並非遺失，則被告自無從予以侵占，被告應無侵占遺失物之犯
    行。（三）況檢察官於聲請簡易判決處刑書內所指並未記載被告侵占之地點，又
    其所指被告於九十一年二月二十二日侵占乙節，亦乏證據加以證明，遍查偵查全
    卷並無被告有本件侵占遺失物犯行之積極證據、直接證據或間接證據。足見本件
    並無證據證明被告有本件侵占遺失物犯行。
七、綜上所述，被告所辯，尚堪採信，被告所為應無業務侵占之犯行，此外復查無其
    他積極直接證據，足資證明被告犯罪，本件不能證明被告犯罪，揆諸前開之說明
    ，本件適用通常程序，依法自應諭知無罪之判決。
據上論斷，應依刑事訴訟法第四百五十二條、第三百零一條第一項，判決如主文。
本案經檢察官林明志到庭執行職務。
中　　　華　　　民　　　國　　九十一　　年　　　六　　　月　　二十八　　日
                                    台灣基隆地方法院刑事第二庭
                                        法  官  鄭  景  文
右正本證明與原本無異。
對於本件判決如有不服，應於收受送達後十日內，向本院提出上訴書狀，上訴於臺灣
高等法院，並按他造當事人之人數附具繕本。
                                        書記官  施  鴻  均
中　　　華　　　民　　　國　　九十一　　年　　　六　　　月　　二十八　　日
